【裁判字號】    95,破抗,50
【裁判日期】    951225
【裁判案由】    宣告破產
【裁判全文】
臺灣高等法院高雄分院民事裁定          95年度破抗字第50號
抗  告  人  甲○○
上列抗告人因宣告破產事件，對於民國95年11月10日臺灣高雄地
方法院95年度破字第92號所為駁回破產聲請之裁定提起抗告，本
院裁定如下：
    主  文
抗告駁回。
抗告程序費用由抗告人負擔。
    理  由
一、抗告意旨略以：抗告人因投資精品生意，而向銀行借貸，詎
    營業狀況不佳，週轉不靈而負債，現已積欠多家金融行庫之
    負債共約新臺幣（下同）694 萬餘元，且抗告人因無法找到
    工作，目前亦無收入，故抗告人之負債顯已大過資產而不能
    清償，已符破產法第1 條、第57條及第58條可准予宣告破產
    之要件。且抗告人目前有現金60萬3700元，並向第一銀行鼎
    泰分行購買本行支票可為證明，且抗告人之親友潘淑華亦出
    具扶養證明書，表示願接濟扶養抗告人，故抗告人之財產顯
    足以構成破產財團，為使抗告人在經濟上有重生機會，亦應
    認有破產實益。詎原審裁定竟認抗告人之資產不足以構成破
    產財團，清償破產債權，因認無破產之實益，而駁回抗告人
    之聲請，實有未當。而類似抗告人之情形，臺灣高雄地方法
    院及本院甚多裁定均有准宣告破產之案例，故抗告人之資產
    固不多，然參酌破產法之精神，應已足構成破產財團，自有
    宣告破產之實益，爰求予廢棄原裁定云云。
二、按破產宣告時屬於破產人之一切財產，及將來行使之財產請
    求權；及破產宣告後，破產終結前，破產人所取得之財產，
    為破產財團。破產管理人之報酬為財團費用；破產人及其家
    屬之必要生活費，視為財團費用。財團費用及財團債務，應
    先於破產債權，隨時由破產人依破產法之規定清償之。破產
    宣告後，如破產財團之財產不敷清償財團費用及財團債務時
    ，法院因破產管理人之聲請，應以裁定宣告破產終止，破產
    法第82條第1 項、第95條第1 項第3 款、同條第2 項、第97
    條、第148 條分別定有明文。另監查人報酬之數額，依破產
    法第128 條準用同法第84條之規定，由法院核定之。學者通
    說認為，監查人之報酬，屬因破產財團管理所生之費用，亦
    應適用上開破產法第95條第1 項第1 款之規定。是以，監查
    人之報酬，亦應與破產管理人之報酬先於破產債權而由破產
    財團支付之。又破產法第57條規定，債務人不能清償債務者
    ，固得宣告破產，然依上開破產法第148 條規定之旨趣，如
    債務人之財產不敷清償破產財團費用及財團債務時，即應認
    無宣告破產之實益，最高法院86年度台抗字第479 號裁定可
    資參照。是以破產程序，乃債務人無力對全體債權人清償債
    務時，由法院介入，強制將債務人之全部財產依一定程序為
    變價及分配，使全體債權人得以公平受償之程序。故債務人
    之財產如可預見不敷清償破產財團費用及財團債務，致使多
    數債權人之普通債權無法獲得公平滿足，即無宣告破產之實
    益，而如仍進行破產程序，顯與破產制度之本旨及目的有違
    ，即不應准許。
三、經查，經原審向原審裁定附表所示之各債權銀行及債權人函
    查結果，抗告人所積欠之債務總額為664 萬3187元，此有原
    審裁定附表所示之各債權銀行及債權人之陳報狀附卷可稽（
    原審卷第71-104頁、第106-107 頁），並有原審95年度票字
    第22221 、24426 號本票裁定（原審卷第105 頁、第108 頁
    ）可資參憑，足認抗告人目前確有積欠664 萬3187元之債務
    。而抗告人主張其目前之財產尚有現金60萬3700元，並提出
    第一銀行鼎泰分行之本行支票影本一紙為證可為證明（本院
    卷第14頁），且抗告人亦自承其目前找不到工作，另抗告人
    於94 年 度之財產所得為13萬4158元之事實，雖有稅務電子
    閘門財產所得調件明細表可參（原審卷第33-34 頁），惟抗
    告人並未陳報此部分財產，且該所得為94年之資料，亦難認
    抗告人現仍有上開所得。則抗告人主張其資產及所得顯已不
    能清償其債務，依法即有破產之原因等情，雖堪以採信。
四、惟查，抗告人之必要生活費，視為財團費用，已如上所述，
    以94年度所得稅之納稅義務人及扶養親屬免稅額每人為7 萬
    4000元計算其必要生活費，抗告人每年至少即需支出必要生
    活費7 萬4000元。雖抗告人主張其親友潘淑華已出具扶養證
    明書（本院卷第15頁），表示願接濟扶養抗告人云云。惟查
    ，潘淑華究與抗告人係屬何種親友關係而願接濟扶養抗告人
    ，未據抗告人舉證說明；縱認潘淑華所出具之扶養證明書為
    真實，惟潘淑華於日後究係願接濟扶養抗告人多久？其接濟
    扶養之金額為若干？亦未據抗告人舉證以實所說，尚難以上
    開潘淑華出具之扶養證明書遽謂抗告人即無須支出必要之生
    活費。另本件如宣告抗告人破產，抗告人尚須支付破產管理
    人及監查人之報酬，按破產管理人及監查人之報酬如以最低
    之基本工資計算，每年至少亦須支出38萬160 元（15,840×
    12×2 ＝380,160） ，遑論實務上破產管理人及監查人之報
    酬常遠較此一基本工資金額高出甚多。從而，本件如宣告抗
    告人破產，參照破產法第95條1 項第3 款及同條第2 項之規
    定，抗告人每年應支出之財團費用至少即高達45萬4160元（
    74,000＋380,160 ＝454,160） 。另依「各級法院辦案期限
    實施要點」第2 點第2 項之規定，破產事件之辦案期限為2
    年，則抗告人在破產期間應支付之財團費用至少即高達90萬
    8320 元 （454,160 ×2 ＝908,320） ，惟抗告人自承可構
    成破產財團之資產僅現金60萬3700元，實無法清償在破產期
    間之上開破產財團費用90萬8320元，揆諸上開破產法第148
    條規定之旨趣及最高法院86年度台抗字第479 號裁定意旨，
    本件抗告人聲請宣告破產即無實益，不應准許。從而，原審
    裁定駁回抗告人之破產聲請，並無違誤。抗告意旨仍執前詞
    ，指摘原裁定不當，求予廢棄，並無理由，應予駁回。
據上論結，本件抗告為無理由，應依破產法第5 條，民事訴訟法
第495 條之1 第1 項、第449 條第1 項、第95條、第78條，裁定
如主文。
中    華    民    國    95    年    12    月    25    日
                            民事第三庭
                                審判長法官      張國彬
                                法      官      吳登輝
                                法      官      楊富強
以上正本證明與原本無異。
如不服本裁定應於送達後10日內向本院提出再抗告狀 (並按他造
當事人之人數附繕本)， 並繳納再抗告費新臺幣1,000 元。再為
抗告應以適用法規顯有錯誤為理由，並經本院之許可，該許可以
原裁定所涉及之法律見解具有原則上之重要性者為限，並委任律
師為代理人。
中    華    民    國    95    年    12    月    25    日
                                書  記  官      劉博文
抗告人之配偶、三親等內之血親、二親等內之姻親，或抗告人為
法人、中央或地方機關時，其所屬專任人員具有律師資格並經法
院認適當者，亦得為第三審代理人。抗告人或其法定代理人具有
律師資格者及前項情形，應於提起抗告或委任時釋明之。


司法院資訊處製作；財團法人民間司法改革基金會備份。
